【裁判字號】    94,交聲,144
【裁判日期】    950103
【裁判案由】    違反道路交通管理處罰條例聲明異議
【裁判全文】
臺灣苗栗地方法院交通事件裁定    94年度交聲字第144 號
    原處分機關  交通部公路總局新竹區監理所苗栗監理站
    受 處 分人
    即 異 議人  甲○○
上列受處分人即異議人因違反道路交通管理處罰條例案件，對於
交通部公路總局新竹區監理所苗栗監理站民國94年11月2 日以竹
監苗字第裁54-Q00000000號所為之處分（原舉發案號：宜蘭縣警
察局宜警交字第Q00000000號），聲明異議，本院裁定如下：
    主  文
異議駁回。
    理  由
一、按「汽車駕駛人，行經有燈光號誌管制之交岔路口闖紅燈者
    ，處新台幣1 千8 百元以上5 千4 百元以下罰鍰」，道路交
    通管理處罰條例第53條定有明文。且依同條例第63條第1 項
    第3 款規定，應記違規點數3 點。
二、原處分機關認受處分人即異議人甲○○於民國94年7 月27日
    下午3 時43分，駕駛車牌號碼3635-JS 號自小客車，行經宜
    蘭縣羅東鎮○○路與幅三路口時，因紅燈右轉，涉有道路交
    通管理處罰條例第53條、第63條第1 項第3 款之違規，嗣經
    警當場製單舉發後，因異議人未自動繳納罰鍰，而於期限內
    聽候裁決，爰依上開法律規定，於94年11月2 日以竹監苗字
    第裁54-Q00000000號裁罰異議人罰鍰新台幣（下同）2 千7
    百元，且記違規點數3 點在案，此有宜蘭縣政府警察局舉發
    違反道路交通管理事件通知單影本、照片、原處分機關違反
    道路交通管理事件裁決書影本、送達證書各1 份附卷可按。
三、聲明異議意旨略以：異議人駕駛上開車輛於94年7 月27日，
    行經宜蘭縣羅東鎮○○路右彎往幅三路，綠燈時已越過停止
    線，因路況不熟，考慮直行或右轉，又因當時後方沒車，所
    以緩慢前行。至轉彎路口因已變燈號，車子無法直行，即順
    勢右轉。被位於幅三路上（距右彎路口約30至40公尺）的警
    員攔下，開了1 張紅單。然依交通部82年4 月22日交路字第
    009811號函第2 條針對闖紅燈所為之解釋：車輛面對圓形紅
    燈時仍逕予穿越路口至銜接路段，含左轉、直行、迴轉及右
    轉（依箭頭綠燈允許行駛者除外）即視為闖紅燈之行為。是
    其闖紅燈之行為，為面對圓形紅燈時仍逕予右轉，而異議人
    在綠燈時車身均已越過停止線，實無闖紅燈之意圖。且異議
    人所行經羅東鎮○○路與幅三路口，為一不對稱四差路口，
    號誌與停止線距轉彎路口，明顯較一般路口長（約3 個車身
    以上），易導致如同異議人之狀況發生，明顯設計失當。是
    依交通部上開函釋所謂之闖紅燈或紅燈右轉，應是依車輛轉
    彎前的號誌與停止線，作為判斷是否闖紅燈或紅燈右轉的標
    準。而警員在路口右轉後約30至40公尺的地方值勤，根本看
    不到該停止線及號誌，導致無法正確判斷異議人之狀況，異
    議人確無闖紅燈之意圖與事實，敬請裁決等語。
四、經查：
  (一)異議人認為違規路段設計失當之部分，經本院函請宜蘭縣
      警察局鑑定，該局於94年12月19日回函，函文說明二：按
      道路交通標誌標線號誌設置規則第221 條規定：「行車管
      制號誌之佈設原則如左：一、行車管制號誌至少應有一燈
      面設於遠端左側，且距近端停止線10公尺以上。如係以柱
      立式設置，應有2 燈面分設於遠端兩側。但路形特殊時，
      主管機關得調整設置於其他適當位置。二、近端號誌應靠
      近停止線設置。三、號誌佈設以能使各車道駕駛者均能清
      楚辨認為原則。路幅寬廣之道路，必要時得加設號誌燈面
      ，並採門架式或懸掛式設置。」，並檢附宜蘭縣羅東鎮○
      ○路與幅三口之照片四張，顯示「近燈、遠燈、近燈號誌
      桿、停止線」之設置位置，係符合上開規定，並無失當之
      處，有該局94年12月19日警交字第0940041836號函及所附
      照片4 張在卷可證，堪認為真實。
（二）本件異議人自稱係因路況不熟悉，在路口考慮直行或右轉
      ，並緩慢前行，後因路口燈號已改變，順勢右轉等情，有
      聲明異議撞及其於94年12月7 日訊問筆錄可證，堪認異議
      人確實在上開時間地點有紅燈右轉之違規事實。異議人所
      為亦與道路交通管理處罰條例第4 條第1 項（駕駛人駕駛
      車輛或行人在道路上，應遵守道路交通標誌、標線、號誌
      之指示、警告、禁制規定，並服從執行交通勤務之警察或
      依法令執行指揮交通及交通稽查任務人員之指揮。）及道
      路交通安全規則第94條（汽車在同一車道行駛時，除擬超
      越前車外，後車與前車之間應保持隨時可以煞停之距離。
      前車如須減速暫停，駕駛人應預先顯示燈光或手勢告知後
      車，後車駕駛人應隨時注意前車之行動。汽車行駛時，駕
      駛人應注意車前狀況及兩車併行之間隔，並隨時採取必要
      之安全措施。）、第102 條第1 項第1 款（汽車行駛至交
      岔路口，其行進、轉彎，應依左列規定：一、應遵守燈光
      號誌或交通警察之指示，遇有交通警察指揮與燈光號誌並
      用時，以交通警察之指揮為準。）規定不符。且執勤警員
      係依法執行公務，與異議人並不認識，亦無任何嫌隙可言
      ，該警員並無蓄意構陷異議人有此交通違規，故該警員之
      舉發應可採信，當堪認定異議人確有上開之違規事實無訛
      。
五、綜上所述，應堪認定異議人確有前揭之紅燈右轉之交通違規
    情事，異議人所辯容無足取。揆諸首揭法律規定，異議人既
    駕車行經有燈光號誌管制之交岔路口闖紅燈，原處分機關審
    酌異議人違規情節，依據道路交通管理處罰條例第53條、第
    63 條 第1 項第3 款、違反道路交通管理事件統一裁標準表
    （於期限內聽候裁決），裁罰罰鍰2,700 元，並記違規點數
    3 點，自屬有據。異議人仍執詞聲明異議，洵無理由，本院
    應裁定駁回之。
六、結論：依照道路交通案件處理辦法第19條，裁定如主文。
中    華    民    國    95    年    1     月    3     日
                  交通法庭      法  官   張珈禎
以上正本證明與原本無異。
如不服本裁定，應於送達後5 日內向本院提出抗告狀。
                                書記官  黃雅琦
中    華    民    國    95    年    1     月    3    日


司法院資訊處製作；財團法人民間司法改革基金會備份。
